臺灣臺北地方法院刑事判決　　　　　　　 96年度訴字第667號
公　訴　人　臺灣臺北地方法院檢察署檢察官
被　　　告　丙○○
　　　　　　　　　　（現於臺灣臺北監獄執行中）
上列被告因搶奪案件，經檢察官提起公訴（95年度偵字第27470
號、96年度偵字第485 號、第486 號），本院判決如下：
    主  文
丙○○無罪。
    理  由
一、公訴意旨略以：被告丙○○意圖為自己不法之所有，於民國
    95年11月9 日中午12時20分許，在臺北市○○區○○路3 巷
    口，騎乘車號不明之機車，趁乙○○不備之際，自後搶奪乙○○之皮包（內含新臺幣6,000 元、國民身分證、健保卡、
    汽車駕照、美國加州駕照各1 件、信用卡7 張、鑰匙1 副等
    物），於得手後據為己有；嗣經警循線查獲，始悉上情。而
    認被告所為係犯刑法第325 條第1 項之搶奪罪等語。
二、證據能力部分：
（一）按傳聞法則之重要理論依據，在於傳聞證據未經當事人之
      反對詰問予以核實，乃予排斥，惟若當事人已放棄對原供
      述人之反對詰問權，於法院審判時表明同意該等傳聞證據
      可作為證據，基於證據資料愈豐富，愈有助於真實發現之
      理念，並貫徹刑事訴訟法修法加重當事人進行主義之精神
      ，確認當事人對於證據能力有處分權之制度，傳聞證據經
      當事人同意作為證據，法院認為適當者，亦得為證據。另
      當事人於調查證據時，對於傳聞證據表示「沒有意見」，
      而未於言詞辯論終結前聲明異議，應視為已有將該等傳聞
      證據採為證據之同意，此參刑事訴訟法第159 條之5 之規
      定即明。
（二）本件後述之臺北市政府警察局南港分局（下稱南港分局）
      96年7 月13日函及附件之地圖、照片、筆錄、該分局96年
      10月8 日函及所附照片、同年10月22日函及檢附之資料、
      本件起獲之贓物照片及贓物認領保管單、監視器翻拍照片
      ，經本院一一提示調查後，至言詞辯論終結前，均未經公
      訴人及被告主張有不得為證據之情形，本院審酌各該書面
      或筆錄陳述作成時之情況，並無不法之情事，認為適當，
      揆諸首開說明，均認有證據能力。
三、按犯罪事實應依證據認定之，無證據不得認定犯罪事實；又
    不能證明被告犯罪，應諭知無罪之判決，刑事訴訟法第154
    條第2 項、第301 條第1 項定有明文。再按，事實之認定，
    應憑證據，如未能發現相當證據，或證據不足以證明，自不
    能以推測或擬制之方法，為裁判基礎；且認定不利於被告之
    事實須依積極證據，苟積極證據不足為不利於被告事實之認
    定時，即應為有利於被告之認定；另認定犯罪事實所憑之證
    據，雖不以直接證據為限，間接證據亦包括在內，然無論直
    接證據或間接證據，其為訴訟上之證明，須於通常一般之人
    均不致有所懷疑，而得確信其為真實之程度者，始得據之為
    有罪之認定，倘其證明尚未達到此一程度，而有合理之懷疑
    存在，無從使事實審法院得有罪之確信時，即應由法院為諭
    知被告無罪之判決（最高法院40年臺上字第86號、30年上字
    第816 號、76年臺上字第4986號判例參照）。
四、本件公訴人認被告涉有前開搶奪犯行，無非以證人乙○○、
    甲○○之證述，及前揭另案被害人賴秀芳於95年11月5 日在
    臺北市○○○路○ 段188 巷口遭搶奪案件（下稱另件搶案）
    之現場監視錄影翻拍相片共2 張（下稱另案現場錄影翻拍照
    片），及卷附贓證認領保管單等為論據；訊據被告固不否認
    本件被害人乙○○曾於前揭時、地遭人搶奪等情，惟堅詞否
    認係由其搶奪乙○○之財物，並辯稱上開另件搶案固為其所
    犯，惟該另件搶案及上開現場錄影翻拍照片中之人均與本件
    犯行無關，不得以其所犯該另件搶案之現場拍攝照片，作為
    其是否為本件搶奪犯行之證據，證人甲○○所為證述不實，
    而證人即被害人乙○○所為指認亦屬錯誤等語。
五、經查：
（一）本件公訴人係以上開另件搶案現場翻拍照片所攝得之人，
      業經證人即本件被害人乙○○於警詢及偵訊時指認為被告
      ，據為認定被告曾為本件搶奪乙○○財物犯行之依據。惟
      查，乙○○於96年1 月2 日偵訊時雖供稱伊確定警方提供
      予伊指認之上開翻拍畫面之人，與搶奪伊財物之人係同一
      人，惟伊於當日及同年3 月22日偵訊時，既供稱伊被搶時
      ，係在地上被拖行，從伊躺在地上之角度看，上開照片所
      示之人之服裝、安全帽看起來與搶伊財物之人一樣，但伊
      當時未注意搶伊財物之人是否有戴安全帽，及所騎之機車
      與上開翻拍畫面之人所騎機車形式是否相同，而警詢時由
      警員提供予伊指認之照片中之人，眼睛比較小等語（見臺
      灣臺北地方法院檢察署95年度偵字第27470 號卷第45至47
      頁、第64至65頁）；另乙○○於本件96年7 月18日審判期
      日，經本院當庭請伊指認在場被告是否當日搶奪伊財物之
      人時，係證稱當日行搶之人好像沒有被告這麼胖，並稱伊
      於警詢時，係由警員提示1 張獨照（見上開偵查卷第26頁
      ）及上開2 張翻拍照片（見上開偵查卷第58頁）予伊指認
      ，當時伊覺得獨照照片中之人不是搶奪伊財物之人，但翻
      拍照片中之人則像是行搶之人，並因警員告稱上開照片係
      同一人，伊才於警詢時為上開指認，且經本院提示上開偵
      查卷內所附案外人甲○○（原係警員懷疑為本件搶奪乙○○財物之人，詳後述）之照片供其辨認時，伊復稱覺得上
      開照片中之人臉型都很像，伊無法辨認等語（見本院卷第
      40至41頁）；核與證人即本件承辦警員林義偉於偵訊時證
      稱在偵辦本案時，自上開翻拍照片無法判斷是否為被告，
      而被害人乙○○當時看了上開翻拍照片，亦未確定本件犯
      嫌即為被告，僅係表示好像等語（見上開偵查卷第69頁）
      ，互核相符，堪予採信，足認乙○○對於搶奪伊財物之人
      之觀察或記憶，非甚清晰。且本件承辦警員要求乙○○為
      上開指認時，既未依指認程序之作業程序規定，同時提供
      6 張不同人之照片，而僅提供被告之照片供乙○○指認，
      業據警員林義偉於偵訊時結證在卷（見上開偵查卷第69頁
      ），則乙○○所為上開指認，其程序顯有瑕疵，所為指認
      自不具參考性。
（二）另依上開翻拍照片所示，其中一張僅拍攝到一名騎機車男
      子之背面，並未拍得其正面，顯不具辨識性，而另一張照
      片雖攝得該名男子之正面影像，惟其畫面甚為模糊，亦難
      據為人別辨識之依據。而乙○○雖陳稱當時警員提供予伊
      指認之照片，除上開2 張翻拍照片外，另曾提供其他更清
      楚之照片供伊指認，惟其所供與南港分局96年10月2 日北
      市警南分刑字00000000000 號函覆本院載稱該分局承辦警
      員於警詢時提供予乙○○指認之照片即為上開2 張翻拍照
      片，並未另提供其他照片供乙○○辨認，並再檢附該2 張
      照片供核對等情（見本院卷2 第35至36頁，及本院卷2 第
      38頁之公務電話紀錄所載），顯然不符。又依南港分局96
      年10月22日北市警南分刑字第09631151200 號函檢附上開
      另件搶案之其餘現場翻拍照片（該現場監視畫面無法複製
      ，僅能以翻拍方式留存）共7 張（其中2 張即為上開2 張
      翻拍照片，見本院卷2 第42至45頁），亦顯然無從據為人
      別辨識，是依乙○○前揭證詞、上開獨照及翻拍照片所示
      ，是否能明確認定本件搶奪乙○○財物之人為被告，或係
      由他人所為？顯非無疑。
六、另查，證人甲○○於警詢、偵訊及本院審理時，雖始終證稱
    本件搶案係被告所為，並稱伊曾看見被告騎機車進入位於臺
    北市○○區○○街199 至205 號共用之地下室停車場，將本
    件搶奪所得贓物丟棄於該處地下室內等語。惟甲○○於本件
    搶案發生時既不在現場，並非本件搶案之現場目擊證人，且
    伊於本院審理時證稱：伊認識被告，且係因本案警員原認為
    伊係上開監視錄影翻拍照片中之犯罪嫌疑人，而通知伊到場
    指認，經伊於95年11月9 日至警局看過上開監視錄影帶後，
    即確認錄影帶中之搶犯為被告；伊曾看到被告騎機車進入上
    開大樓地下室，伊並騎機車跟隨至該地下室而看見被告丟棄
    類似電話卡之雜物，惟當時並未看到1 個女用皮包，亦未看
    到被告係從何處取出上開卡片丟棄，嗣警員找伊至警局指認
    監視畫面中之人時，經伊想起而告知警員上情，並帶警察至
    上開地下室現場尋找，經警員找到皮夾等物，當時警員找到
    物品之位置與被告丟棄上開雜物之位置差不多，惟伊無法確
    認被告當時丟棄之物品，且伊帶警員至上開現場找尋贓物時
    ，並未看到警員到底找到何物，亦未確認警員所找到之物件
    等語（見本院卷2 第57至61頁）；核與伊於95年11月22日警
    詢時並未提及被告當時曾丟棄上開物品（見本院卷1 第54至
    57頁），嗣於同年月23日警詢時始稱伊曾與被告聊天，當時
    被告所騎機車之踏板處置有1 只女用皮包，伊並見到被告在
    上開地下室停車場翻皮包，將財物取走後，將該皮包丟棄，
    及伊當時帶警員取出之贓物包括被害人乙○○之國民身分證
    、健保卡、汽車駕照、美國加州駕照各1 張、信用卡7 張、
    會員卡2 張、印章1 枚、鑰匙1 串、黑色女用包、皮夾各1
    個等語（見上開偵查卷第17至19頁），並不相符。且經檢察
    官當庭質以依上開翻拍之照片所示，事實上看不太清楚所拍
    攝之人後，甲○○雖供稱當時警員曾另外提供1 張放大照片
    供伊指認，惟伊此部分供述與南港分局前開96年10月2 日北
    市警南分刑字00000000000 號函載稱該分局承辦警員於警詢
    時提供予包括甲○○等證人指認之照片即為上開2 張翻拍照
    片，並未另提供其他照片供辨認等情（見本院卷2 第35至36
    頁，及本院上開公務電話紀錄所載），顯然不符。況甲○○
    既係因警員原懷疑伊為上開翻拍照片中之人而為本件搶奪案
    件之嫌疑犯，經通知伊到場指認，已如前述，則伊於上開指
    認時，顯係居於利害關係人之地位，則伊所為上開指認自更
    不具可信性。是甲○○指稱依上開監視錄影帶或其翻拍照片
    ，或上開所謂由警員另行提供予伊指認之放大照片所示，伊
    得據以指認或確定本件搶案係被告所為，所述顯有疑義，尚
    難據為認定被告涉有本件搶奪犯行之依據。
七、至於前揭經警起出之贓物即被害人乙○○之國民身分證、健
    保卡、汽車駕照、美國加州駕照各1 件、信用卡7 張、會員
    卡2 張、印章1 枚、鑰匙1 串、黑色女用包、皮夾各1 個，
    固得作為乙○○確於前揭時、地遭搶奪之證據，惟均非於被
    告持有中經警查獲，且除前述具有瑕疵之證人甲○○指證外
    ，亦無證據足認被告曾經持有各該贓物，自難據為認定公訴
    人所指被告搶奪之證據。此外，既查無其他積極證據，足以
    證明被告涉有本件搶奪犯行，自難僅以前開相違或可信性尚
    有疑義之指訴，即認為被告涉有本件搶奪罪行。揆諸前開說
    明，既不能證明被告犯罪，自應為被告無罪之諭知。
據上論斷，應依刑事訴訟法第301條第1項，判決如主文。
中　　華　　民　　國　　96　　年　　12　　月　　19　　日
                  刑事第十一庭  審判長法  官  劉方慈
                                      法  官  林庚棟
                                      法  官  陳勇松
右正本證明與原本無異。
如不服本判決，應於判決送達後10日內，向本院提出上訴狀。
                                      書記官  馬正道
中　　華　　民　　國　　96　　年　　12　　月　　21　　日
